臺灣高雄地方法院民事裁定
110年度消債更字第17號
聲  請  人  陳怡妏（原名：陳淑萍）
0000000000000000

0000000000000000

代  理  人  翁銘隆律師
上列當事人因消費者債務清理事件聲請更生，本院裁定如下：
    主  文
聲請人陳怡妏自中華民國一一○年七月七日下午四時起開始更生
程序。
命司法事務官進行本件更生程序。
    理  由
一、聲請意旨略以：伊有不能清償債務情事，曾依中華民國銀行
    公會會員辦理消費金融案件無擔保債務協商機制請求共同協
    商債務方案成立，惟因不可歸責於己之事由毀諾。伊又未經
    法院裁定開始清算程序或宣告破產，爰聲請更生等語。　　
二、按債務人不能清償債務或有不能清償之虞者，得依本條例所
    定更生或清算程序，清理其債務；債務人無擔保或無優先權
    之本金及利息債務總額未逾新臺幣（下同）12,000,000元者
    ，於法院裁定開始清算程序或宣告破產前，得向法院聲請更
    生；法院開始更生程序之裁定，應載明其年、月、日、時，
    並即時發生效力；法院開始更生或清算程序後，得命司法事
    務官進行更生或清算程序，必要時得選任律師、會計師或其
    他適當之自然人或法人1人為監督人或管理人，消費者債務
    清理條例（下稱消債條例）第3條、第16條第1項、第42條第
    1項、第45條第1項分別定有明文。
三、經查：
  ㈠聲請人於消債條例施行前，依中華民國銀行公會會員辦理消
    費金融案件無擔保債務協商機制請求共同協商債務方案成立
    ，聲請人應自民國95年6月起，分100期，利率4％，每月清償
    29,290元，嗣聲請人未如期繳款而於96年1月毀諾，固有安
    泰銀行陳報狀（本案卷第32至36頁）可稽。按消債條例第15
    1 條第9 項準用同條第7 項但書所稱「因不可歸責於己之事
    由，致履行有困難」之情形，僅須於法院就更生或清算之聲
    請為裁判時存在即為已足，至債務人於履行困難之事由發生
    前有無違約不履行行為，與該事由是否不可歸責於債務人之
    判斷尚屬無涉（另參考98年第1 期民事業務研究會第26號之
    司法院民事廳消費者債務清理條例法律問題研審小組意見）
    。又依消債條例第151 條第9 項準用同條第8 項再準用第75
    條第2 項之規定，債務人可處分所得扣除自己及依法應受其
    扶養者所必要生活費用之餘額，連續3 個月低於協商方案應
    清償之金額者，推定有不可歸責於己之事由致履行有困難。
    經查，聲請人於109年3月11日因急性左中大腦動脈梗塞入院
    治療，致右側肢體乏力，需24小時照顧，無工作收入，僅賴
    每月領取之身障補助5,065元及胞弟之資助維持生活，此有
    義大醫院診斷證明書【本院109年度司消債調字第736號卷（
    下稱調卷）第16頁】、收入切結書（調卷第17頁、本案卷第
    96頁）、資助切結書（本案卷第97頁、第123頁）在卷可按
    ，顯已無法負擔每月29,290元之還款金額，堪認聲請人之收
    入無法持續支應前揭生活開支及協商款項，有不可歸責於己
    之事由，致不能繼續履行原協商條件。
　㈡聲請人復於109年12月24日提出債權人清冊，向本院聲請調解
    債務清償方案，經本院109年度司消債調字第736號受理，因
    曾毀諾毋庸再為調解，聲請人於110年1月4日具狀聲請更生
    等情，亦經本院依職權調閱上開調解卷宗核閱無訛。
  ㈢聲請人於107年度、109年度均無申報所得，108年度申報所得
    為30,000元，平均每月所得為2,500元（本裁定計算式均採
    元以下4捨5入），名下無財產，有南山人壽保單解約金124,
    933元、美元9,608.49元（已扣保單借款本息13,292元，前
    於109年4月24日、5月21日、7月24日、10月22日各領取理賠
    給付22,000元、104,000元、26,831元、291,000元、250,00
    0元，並於109年10月22日領取退還之1,866元未滿期保費）
    ；又聲請人於108年1月至109年2月於德安宮任會計，每月收
    入28,000元，於109年3月離職，109年3月11日起因急性左中
    大腦動脈梗塞，致語言障礙及右上肢癱瘓，需他人扶持方能
    勉強行走，無法工作，且為維持生命必要之日常生活活動，
    多數時間須他人扶助，自109年5月起每月領取5,065元身障
    補助，入不敷出時由胞弟陳榮宏資助，金額不定，願於聲請
    人開始更生程序後，每月固定資助還款5,000元，另前於109
    年5月25日、8月10日各領取勞保普通疾病傷病給付10,162元
    、26,578元，於109年8月24日領取行政院補助3,000元等情
    ，有財政部高雄國稅局107年至108年綜合所得稅各類所得資
    料清單及財產歸屬資料清單（調卷第12至14頁）、109年稅
    務電子閘門財產所得調件明細表（本案卷第144頁）、財產
    及收入狀況說明書（調卷第2頁背面）、債權人清冊（調卷
    第3頁）、戶籍謄本（本案卷第41頁）、勞工保險被保險人
    投保資料表（調卷第15頁）、個人商業保險查詢結果表（本
    案卷第45頁）、財團法人金融聯合徵信中心前置協商專用債
    權人清冊（調卷第6至8頁）、信用報告（調卷第9至11頁）
    、社會補助查詢表（本案卷第18至20頁）、高雄市政府都市
    發展局函（本案卷第23頁）、勞動部勞動力發展署高屏澎東
    分署函（本案卷第22頁）、勞動部勞工保險局函（本案卷第
    21頁）、存簿（調卷第18至22頁、本案卷第46至50頁）、高
    雄市德安宮函（本案卷第112頁）、證明書（本案卷第118頁
    ）、收入切結書（調卷第17頁、本案卷第96頁）、陳榮宏簽
    立之資助切結書（本案卷第97頁、第123頁）、陳榮宏之存
    簿（本案卷第124至132頁）、聲請人110年3月2日補正狀（
    本案卷第38至39頁）、義大醫院診斷證明書（調卷第16頁）
    、醫療費用收據（本案卷第52至85頁）、義大醫療財團法人
    義大癌治療醫院函（本案卷第37頁）、毛護費用收據（本案
    卷第86至95頁）、義大醫院住院病歷摘要（本案卷第115至1
    17頁）、南山人壽保險股份有限公司函（本案卷第98至99頁
    ）等附卷可證。依聲請人上述工作、收入及財產情況，堪認
    以其每月領取之身障補助5,065元核算其償債能力，較為妥
    適。
　㈣關於聲請人必要生活費用部分，聲請人主張每月支出15,719
    元（無房屋租金）云云。按債務人必要生活費用，以最近1
    年衛生福利部或直轄市政府所公告當地區每人每月最低生活
    費1.2倍定之，消債條例第64條之2第1項定有明文。本院參
    酌衛福部社會司所公告110年度高雄市最低生活費為13,341
    元，又該最低生活費用之標準，係照當地最近1年平均每人
    可支配所得中位數60％，依其基準之家庭收支調查報告調查
    表格式所示有關經常性支出之調查項目，其原即包括利息支
    出、食品、衣著、房租及水費、電費、醫療保健、交通、娛
    樂、教育等基本生活需求。考量聲請人雖無房租支出，本應
    扣除相當於房租支出所佔比例（大約為24.36％），然其健康
    狀況確較常人有醫藥費用等之需要，且其所提出醫藥費用單
    據之金額與房租支出所佔比例相當，爰以此最低生活費之1.
    2倍即16,009元認係其個人必要生活費用，聲請人主張每月
    必要支出約15,719元，尚屬合理，應予採計。
  ㈤承上，聲請人目前每月平均收入5,065元，扣除個人必要支出
    15,719元後，已無剩餘，然聲請人表明欲聲請更生程序且陳
    榮宏願每月協助還款5,000元，而聲請人目前負債總額為2,6
    85,838元（調卷第3頁債權人清冊），扣除南山人壽保單解
    約金（美元部分以匯率27.98元計）後，以每月所餘逐年清
    償，至少須約38年【計算式：（2,685,838－393,779）÷5,00
    0÷12≒38】始能清償完畢，應認其已不能清償債務。此外，
    聲請人無擔保或無優先權之債務總額未逾12,000,000元，且
    無消債條例第6條第3項、第8條或第46條各款所定駁回更生
    聲請之事由存在。則聲請人聲請更生為有理由，應予准許，
    爰命司法事務官進行本件更生程序。
四、依消債條例第11條第1 項、第45條第1 項、第16條第1 項，
    裁定如主文。
中　　華　　民　　國　　110 　年　　7 　　月　　7 　　日
              　　民事庭　　法　官　賴寶合
以上正本係照原本作成。
本裁定不得抗告。
中　　華　　民　　國　　110 　年　　7 　　月　　7 　　日
  　                        書記官　胡美儀